台灣高等法院民事判決  九十年度重上字第三○四號
      上  訴  人    中華技術學院（更名前為：財團法人私立中華工業專科學校）
      法定代理人    康仙力
      被上訴人      甲  ○
右當事人間塗銷所有權登記事件，上訴人對於中華民國九十年五月九日臺灣士林地方
法院八十九年度重訴字第二九八號第一審判決提起上訴，本院判決如左：
    主      文
原判決廢棄，發回原審法院。
    理      由
一、按第一審之訴訟程序有重大之瑕疵者，第二審法院得廢棄原判決，而將該事件發
    回原法院。但以因維持審級制度認為必要時為限。民事訴訟法第四百五十一條第
    一項定有明文。
二、被上訴人於八十九年六月二十九日在第一審起訴時，於起訴狀上列被告財團法人
    私立中華工業專科學校之法定代理人為孫永慶（原審卷第五頁），惟財團法人私
    立中華工業專科學校及董事長於八十七年三月二十六日變更為財團法人私立中華
    工商專科學校、董事長為康仙力，有上訴人所提出之法人登記證書在卷可憑（本
    院卷第二九頁），嗣自八十八年八月一日改制為中華技術學院，則上訴人主張財
    團法人私立中華工商專科學校之法定代理人為康仙力，而非孫永慶等情，自堪信
    為真實，故上訴人於本件訴訟之第一審訴訟程序未經合法代理，其委任鄭庭壽律
    師為訴訟代理人亦不合法。按當事人之法定代理權有無欠缺，為法院應依職權調
    查之事項，乃原審未察，對未經合法代理之第一審被告逕為實體之判決，其訴訟
    程序自屬有重大之瑕疵，基此所為之判決，亦屬違背法令。而此未經合法代理之
    情形，迄未經上訴人之法定代理人康仙力為追認（最高法院六四年台上字第一三
    四號判例參照）。上訴人復不同意由第二審法院就該事件自為實體之裁判，以補
    正上開訴訟程序之瑕疵。則為維持審級制度，自有將本事件發回原審法院更為裁
    判之必要。從而，上訴人執此指摘原判決不當，求予廢棄，將本事件發回原審法
    院更為裁判，以維審級之利益，自屬有理由。爰不經言詞辯論將原判決廢棄，發
    回原審法院重行審理，以符法制。
三、據上論結，本件上訴為有理由，依民事訴訟法第四百五十一條第一項、第四百五
    十三條，判決如主文。
中      華      民      國    九十一    年      五      月      十五    日
                                民事第九庭
                                    審判長法  官  吳  謙  仁
                                          法  官  游  婷  麟
                                          法  官  蘇  瑞  華
右正本係照原本作成。
如不服本判決，應於收受送達後二十日內向本院提出上訴書狀，其未表明上訴理由者
，應於提出上訴後二十日內向本院補提理由書狀（均須按他造當事人之人數附繕本）
上訴時應提出委任律師或具有律師資格之人之委任狀；委任有律師資格者，另應附具
律師及格證書及釋明委任人與受任人有民事訴訟法第四百六十六條之一第一項但書或
第二項（詳附註）所定關係之釋明文書影本。
中      華      民      國    九十一    年      五      月      十六    日
                                          書記官  賴  以  真
附註：
民事訴訟法第四百六十六條之一（第一項、第二項）：
對於第二審判決上訴，上訴人應委任律師為訴訟代理人。但上訴人或其法定代理人具
有律師資格者，不在此限。
上訴人之配偶、三親等內之血親、二親等內之姻親，或上訴人為法人、中央或地方機
關時，其所屬專任人員具有律師資格並經法院認為適當者，亦得為第三審訴訟代理人
。
